臺灣苗栗地方法院刑事判決　　　　　　　 94年度易字第570號
公　訴　人　臺灣苗栗地方法院檢察署檢察官
被　　　告　丁○○
　　　　　　乙○○
上列被告因詐欺等案件，經檢察官提起公訴（94年度偵字第2315
號），本院依簡式審判程序，判決如下：
    主  文
丁○○共同連續意圖為自己不法之所有，以詐術使人將本人之物
交付，處有期徒刑壹年陸月。扣案如附表二所示之物，均沒收。
乙○○共同連續意圖為自己不法之所有，以詐術使人將本人之物
交付，處有期徒刑壹年陸月。扣案如附表二所示之物，及貼有被
告乙○○照片之「壬○○」變造汽車駕駛執照上之照片壹張，均
沒收。
    犯罪事實及理由
一、犯罪事實：
  (一)丁○○、乙○○、甲○○（由本院另行審結）與王耳虎、林
    佳敏（以上2 人另由檢察官偵查中）5 人共同基於意圖為自
    己不法所有之概括犯意聯絡，自民國94年4 月間起，先由丁○○在苗栗縣苗栗市○○街32號、同市○○街203 巷15號二
    處，以俗稱「金包銀」之方式，利用其與乙○○所有之黃金
    、銀項鍊及如附表二所示之物，將銀項鍊加工製造成外表包
    裹黃金之假黃金項鍊，嗣再推由如附表一所示之人，持上開
    假黃金項鍊，連續於附表一所示之時間，先後前往附表一所
    示之當鋪或銀樓，典當或出賣予店員丙○○、卯○○、寅○○、癸○○、庚○○、丑○○、辛○○等人，以此詐術，使
    丙○○等人誤信丁○○等所持以典當或變賣之項鍊整體均係
    黃金質地而陷於錯誤，乃以黃金之價格予以收當或收買，而
    交付如附表一所示、顯與收當或收買物價值顯不相當之對價
    予丁○○等人，其間亦有為子○○、己○○、戊○○所識破
    而未遂。
  (二)乙○○於94年5月間某日，在台北縣鶯歌交流道附近，拾得
　　壬○○之汽車駕駛執照（此駕照為壬○○一併放置於其所有
    車號IBV-410 號機車內，而於94年5 月9 日遭竊後，為他人
    所棄置）後，認可作為詐騙掩護身份、取信受騙者之用，竟
    意圖為自己不法之所有，而將該駕照侵占入己。再於同年6
    月19日，在台北縣鶯歌鎮住處，將該駕照上壬○○之照片取
    下，換貼自己之照片而變造之，並於附表編號9 、10之時、
    地向丑○○、辛○○為詐騙時，持以供丑○○、辛○○2 人
    登記而行使，足生損害於丑○○、張鋧、壬○○及交通部對
    汽車駕駛人管理之正確性。
  (三)嗣經警獲報循線於94年6 月22日上午11時30分許，前往苗栗
    縣維祥街203 巷15號2 樓丁○○居所依法執行搜索時，當場
    查獲丁○○正在製造假黃金項鍊、乙○○身上持有變造之「
    壬○○」汽車駕駛執照1 張，並扣得如附表二所示之物。
二、證據名稱：
  (一)被告丁○○於偵、審中之自白。
  (二)被告乙○○於偵、審中之自白。
  (三)同案被告被告甲○○於警詢、偵訊之供述。
  (四)附表一編號1 至10所示之犯行，有附表一證據一覽表之證據
    在卷可憑。
　(五)如附表二之物扣案可證（見偵卷第86-88、185-187頁）。
  (六)執行搜索查獲現場照片7張（見偵卷第118頁）。
  (七)證人壬○○於警詢中之證述（見偵卷第730頁）。
  (八)經變造貼有被告乙○○照片之壬○○汽車駕駛執照1 張、受
    理報案暨尋獲 (破獲)證 明單1 紙（見偵卷第86、119 、18
    5 、120 頁）。
三、論罪科刑：
  (一)核被告丁○○、乙○○所為，均係犯刑法第339 條第1 項之
    詐欺取財既遂罪（附表一編號1 、2 、3 、4 、6 、9）、
    同條第3 項、第1 項之詐欺取財未遂罪（附表一編號5 、7
    、8）； 被告乙○○另犯刑法第337 條侵占脫離本人所持有
    之物罪、同法第216 條、第212 條行使變造汽車駕駛執照罪
    （犯罪事實欄(二)部分之犯行）。被告乙○○變造汽車駕駛執
    照之低度行為應為行使之高度行為所吸收，不另論罪，附此
    敘明。
  (二)被告丁○○、乙○○與甲○○、王耳虎、林佳敏間，就上述
    詐欺取財既、未遂之犯行，有犯意聯絡及行為分擔，應論以
    共同正犯。
  (三)又被告2 人先後10次詐欺取財既遂、未遂之犯行，時間緊接
    ，方法相同，所犯為基本構成要件相同之罪，顯係基於概括
    犯意反覆為之，為連續犯，應依刑法第56條之規定，以情節
    較重之詐欺取財既遂罪一罪論，並加重其刑。
  (四)又被告乙○○侵占拾得之汽車駕駛執照目的，意在變造後持
    以行騙，供銀樓等商家登記，以掩護身份及取信被害人，是
    其所犯侵占脫離本人所持有之物罪、行使變造身份證之特種
    文書罪、連續詐欺取財罪3 罪間，有手段、目的之牽連關係
    ，為牽連犯，應從重論以連續詐欺取財罪一罪論。至起訴意
    旨認被告乙○○所犯上開3 罪，其中所犯侵占脫離本人所持
    有物罪、行使變造汽車駕駛執照罪2 罪為牽連犯，從重論以
    行使變造汽車駕駛執照罪1 罪，再與所犯詐欺取財罪分論併
    罰云云。惟查，被告拾得壬○○汽車駕駛執照後，侵占入己
    之目的，係為了將來變造以持之行騙，用以取信銀樓、掩護
    身份乙節，業據被告乙○○供承不諱，是以，應認所犯上開
    3 罪名有手段、目的之牽連關係，為牽連犯，故此部分公訴
    意旨容有誤會，附此敘明。
  (五)量刑部分：
    爰審酌被告丁○○有違反肅清煙毒條例之前科、被告乙○○
    有竊盜、違反肅清煙毒條例、麻醉藥品管理條例等前科，有
    臺灣高等法院被告前案紀錄表2 份在卷可稽，被告2 人均素
    行不佳，渠等不思以正當方法獲取財富，竟以「金包銀」之
    詐騙手法行騙當鋪及銀樓，且被告丁○○為製造假金飾之行
    為人，而被告乙○○則持變造之駕駛執照行騙，渠等連續犯
    行，惡性非輕，本應嚴罰重懲，念及被告2 人犯後均能坦承
    犯行，態度良好，有坦承悔過之具體表現，並能節省有限之
    司法資源，併參酌其生活狀況、品行、智識程度、犯罪之動
    機、目的、手段、所生危害，及公訴人向本院求刑等一切情
    狀，爰分別量處如主文所示之刑，以資儆懲。
  (六)沒收部分：
    (1)扣案如附表二所示之物，為被告丁○○、乙○○所有，供
    共同詐欺所用之物，業據被告2 人供承在卷（見本院卷第96
    頁），及(2)被告乙○○於變造「壬○○」汽車駕駛執照上所
    換貼之乙○○照片1 張，為乙○○所有、供其個人詐騙所用
    之物，業據被告乙○○供承明確，均應依刑法第38條第1 項
    第2 款之規定沒收。
四、應適用之法條：
  (一)刑事訴訟法第273條之1第1項、第299條第1項前段、第310
    條之2、第454條第1項。
  (二)刑法第28條、第56條、第339條第1項、第216條、第212條、
    第337條、第38條第1項第2款。
  (三)罰金罰鍰提高標準條例第1條前段。
五、如不服本判決，得自收受送達之日起10日內，向本院提起上
    訴。
本案經檢察官魏宏安到庭執行職務
中　　華　　民　　國　　94　　年　　9　 　月　　26　　日
                  刑事第二庭    法　官　顧正德
以上正本證明與原本無異
如不服本判決應於送達後10日內向本院提出上訴狀（應附繕本）
                                書記官  廖鳳美
中　　華　　民　　國　　94　　年　　9 　　月　　28　　日
附表一：
┌──┬──────┬────────┬──────┬──────────┐
│編號│   行為人   │  時間及地點    │被害人及詐騙│  證據一覽表        │
│    │(出面詐騙者)│                │金額(新臺幣)│  （卷內位置）      │
├──┼──────┼────────┼──────┼──────────┤
│1   │丁○○      │94年4月18日下午 │丙○○      │1.被告丁○○之自白  │
│    │            │3時             │12,000元    │ (見偵卷第127、197頁│
│    │            │臺中市○區○○路│            │ )                  │
│    │            │93號 (益昇當鋪) │            │2.證人丙○○於警詢中│
│    │            │                │            │  之陳述 (見偵卷第27│
│    │            │（起訴書誤載為搬│            │  2頁)              │
│    │            │遷更名後之臺中市│            │3.扣案金項鍊1條及當 │
│    │            │北區○○路202 號│            │  票影本1紙 (見偵卷 │
│    │            │聯發當鋪）      │            │  第279、290頁)     │
├──┼──────┼────────┼──────┼──────────┤
│2   │乙○○      │94年4月23日晚上 │卯○○      │1.證人卯○○於警詢中│
│    │            │10時            │17,080元    │  之陳述 (見偵卷第46│
│    │            │桃園縣桃園市巧玉│            │  )                 │
│    │            │銀樓            │            │2.扣案金項鍊1條（見 │
│    │            │                │            │  偵卷第52）        │
├──┼──────┼────────┼──────┼──────────┤
│3   │ 乙○○     │94年4月24日上午 │寅○○      │1.被告丁○○之自白( │
│    │ 丁○○     │11時、下午3時   │28,822元    │  見偵卷第146頁)    │
│    │            │臺中市○○路84號│            │2.被告乙○○之自白  │
│    │            │(金石堂銀樓)    │            │  (見偵卷第132頁)   │
│    │            │                │            │3.證人寅○○於警詢中│
│    │            │                │            │  之陳述 (見偵卷第24│
│    │            │                │            │  1頁)              │
│    │            │                │            │4.扣案金項鍊2條及收 │
│    │            │                │            │  購紀錄照片1張 (見 │
│    │            │                │            │  偵卷第252、257、  │
│    │            │                │            │  288 頁)           │
├──┼──────┼────────┼──────┼──────────┤
│4   │ 林佳敏     │94年5月22日下午 │癸○○      │1.被告丁○○之自白( │
│    │ 丁○○     │2時             │15,200元    │  見偵卷第145頁)    │
│    │            │桃園縣龜山鄉萬壽│            │2.證人癸○○於警詢之│
│    │            │路2段971號 (金成│            │  陳述 (見偵卷第268 │
│    │            │利銀樓)         │            │  頁)               │
│    │            │                │            │3.癸○○指認林佳敏照│
│    │            │                │            │  片 (見偵卷第271頁)│
├──┼──────┼────────┼──────┼──────────┤
│5   │甲○○      │94年5月23日下午 │子○○      │1.證人子○○於警詢、│
│    │            │6時51分         │遭識破而未遂│  偵訊之陳述 (見偵卷│
│    │            │台中市○○路42號│            │  第39、163頁)      │
│    │            │(瑄寶珠寶電公司)│            │2.扣案金項鍊2條 (見 │
│    │            │                │            │  偵卷第45頁)       │
│    │            │                │            │                    │
│    │            │                │            │                    │
├──┼──────┼────────┼──────┼──────────┤
│6   │ 甲○○     │94年5月26日下午 │庚○○      │1.被告丁○○之自白( │
│    │ 丁○○     │1時40分         │22,000元    │  見偵卷第147頁)    │
│    │ 王耳虎     │桃園縣龜山鄉山鶯│            │2.證人甲○○之證述 (│
│    │            │路137號 (恆生當 │            │  見偵卷第165、205頁│
│    │            │鋪)             │            │  )                 │
│    │            │                │            │3.證人庚○○於警詢、│
│    │            │                │            │  偵訊之陳述 (見偵卷│
│    │            │                │            │  第55、164頁)      │
│    │            │                │            │4.證人王耳虎於警詢之│
│    │            │                │            │  證述 (見本院卷第64│
│    │            │                │            │  頁)               │
│    │            │                │            │5.扣案金項鍊1條 (見 │
│    │            │                │            │  偵卷第64頁)       │
│    │            │                │            │6.當票1紙 (見偵卷第 │
│    │            │                │            │  58頁)             │
├──┼──────┼────────┼──────┼──────────┤
│7   │ 甲○○     │94年5月26日下午 │己○○      │1.被告丁○○之自白( │
│    │ 丁○○     │2時             │遭識破而未遂│  見偵卷第147、167頁│
│    │ 王耳虎     │台北縣三峽鎮復興│            │  )                 │
│    │            │路122號 (全發當 │            │2.證人甲○○之證述 (│
│    │            │鋪)             │            │  見偵卷第167、205頁│
│    │            │                │            │  )                 │
│    │            │                │            │3.證人己○○於警詢、│
│    │            │                │            │  偵訊之陳述 (見偵卷│
│    │            │                │            │  第65、166頁)      │
│    │            │                │            │4.證人王耳虎於警詢之│
│    │            │                │            │  證述 (見本院卷第64│
│    │            │                │            │  頁)               │
│    │            │                │            │5.扣案金項鍊1條 (見 │
│    │            │                │            │  偵卷第71頁)       │
├──┼──────┼────────┼──────┼──────────┤
│8   │ 乙○○     │94年6月19日晚上 │戊○○      │1.被告丁○○之自白( │
│    │ 丁○○     │6時             │遭識破而未遂│  見偵卷第146頁)    │
│    │            │臺北縣三峽鎮民生│            │2.被告乙○○之自白  │
│    │            │街237號 (金再興 │            │  (見偵卷第151頁)   │
│    │            │銀樓)           │            │3.證人戊○○於警詢中│
│    │            │                │            │  之陳述 (見偵卷第25│
│    │            │                │            │  8頁)              │
│    │            │                │            │4.扣案金項鍊1條 (見 │
│    │            │                │            │  偵卷第267、288頁) │
│    │            │                │            │5.現場照片2張 (見偵 │
│    │            │                │            │  卷第280頁)        │
│    │            │                │            │6.戊○○指認乙○○照│
│    │            │                │            │片 (見偵卷第261頁)  │
├──┼──────┼────────┼──────┼──────────┤
│9   │乙○○      │94年6月21日下午 │丑○○      │1.證人丑○○於警詢中│
│    │            │5時             │9,659元及戒 │  之陳述 (見偵卷第22│
│    │            │新竹縣湖口鄉達生│指2只 (值6,7│  5頁)              │
│    │            │路64號 (信榮銀樓│00元)       │2.扣案金項鍊1條及金 │
│    │            │)               │            │  飾買入記簿照片1張 │
│    │            │                │            │  (見偵卷第232、287 │
│    │            │                │            │  頁)               │
│    │            │                │            │3.監視器翻拍照片4張(│
│    │            │                │            │  見偵卷第285、286  │
│    │            │                │            │  頁)               │
├──┼──────┼────────┼──────┼──────────┤
│10  │ 乙○○     │94年6月21日晚上 │辛○○      │1.被告丁○○之自白( │
│    │ 丁○○     │7時             │15,500元    │  見偵卷第145頁)    │
│    │            │桃園縣楊梅鎮大成│            │2.被告乙○○之自白  │
│    │            │路51號 (美珍銀樓│（其中行使變│  (見偵卷第150頁)   │
│    │            │)               │造駕照之特種│3.證人辛○○於警詢中│
│    │            │                │文書罪部分，│  之陳述 (見偵卷第23│
│    │            │                │因被告丁○○│  3頁)              │
│    │            │                │開車在外另行│4.扣案金項鍊1條及收 │
│    │            │                │尋找下手店家│  購紀錄照片1張(見偵│
│    │            │                │，由被告吳水│  卷第240、289頁)   │
│    │            │                │木進入店內行│5.現場照片2張(見偵卷│
│    │            │                │騙，並無證據│  第153頁)          │
│    │            │                │資料顯示被告│6.辛○○指認乙○○照│
│    │            │                │丁○○就此部│  片 (見偵卷第247頁)│
│    │            │                │分之犯行有犯│                    │
│    │            │                │意之聯絡及行│                    │
│    │            │                │為之分擔）  │                    │
│    │            │                │            │                    │
└──┴──────┴────────┴──────┴──────────┘
附表二：
┌───┬───────────┬──────┐
│編號  │扣案物品(性質)        │  數量及單位│
├───┼───────────┼──────┤
│ 1    │偽黃金項鍊 (成品)     │     8條    │
│ 2    │偽黃金項鍊 (半成品)   │     9條    │
│ 3    │偽黃金手鍊 (半成品)   │     3條    │
│ 4    │偽黃金戒指 (半成品)   │     3只    │
│ 5    │偽造黃金鍊之零件      │     3包    │
│ 6    │金飾拋光機            │     1臺    │
│ 7    │管鉗                  │     1支    │
│ 8    │鋼印                  │     2支    │
│ 9    │鐵鎚                  │     1支    │
│ 10   │瑪瑙刀                │     2支    │
│ 11   │挫刀                  │     6支    │
│ 12   │鋼刷                  │     2支    │
│ 13   │夾子                  │     2支    │
│ 14   │尖嘴鉗                │     1支    │
│ 15   │針口鉗                │     1支    │
│ 16   │鹽酸                  │     1瓶    │
│ 17   │銷酸                  │     1瓶    │
│ 18   │水銀                  │     1瓶    │
│ 19   │硼砂                  │     1包    │
│ 20   │精練劑                │     1瓶    │
│ 21   │瓦斯噴燈              │     1組    │
│ 22   │工作盤                │     1個    │
│ 23   │水銀容杯              │     1個    │
└───┴───────────┴──────┘
附錄本判決論罪科刑法條
中華民國刑法第339條第1項
(普通詐欺罪)
意圖為自己或第三人不法之所有，以詐術使人將本人或第三人之
物交付者，處5 年以下有期徒刑、拘役或科或併科1 千元以下罰
金。
中華民國刑法第216條
(行使偽造變造或登載不實之文書罪)
行使第 210 條至第 215 條之文書者，依偽造、變造文書或登載
不實事項或使登載不實事項之規定處斷。
中華民國刑法第212條
(偽造變造特種文書罪)
偽造、變造護照、旅券、免許證、特許證及關於品行、能力服務
或其他相類之證書、介紹書，足以生損害於公眾或他人者，處1
年以下有期徒刑、拘役或300 元以下罰金。
中華民國刑法第337條
(侵占遺失物罪)
意圖為自己或第三人不法之所有，而侵占遺失物、漂流物或其他
離本人所持有之物者，處500 元以下罰金。
